臺灣桃園地方法院行政訴訟判決　
110年度交字第569號
11年5月23日辯論終結
原      告  邱輝全  



被      告  桃園市政府交通事件裁決處
                      設桃園市○○區○○路00號7~8樓
代  表  人  張丞邦    住同上
訴訟代理人  黃一鳴律師
複代理人    陳奕昕律師
上列當事人間交通裁決事件，原告不服被告民國110年11月1日桃
交裁罰字第58－I3H174697號裁決，提起行政訴訟，本院判決如下
：
    主  文
原告之訴駁回。
訴訟費用新臺幣參佰元由原告負擔。
    事實及理由
壹、程序方面：
　　本件原告經合法通知，無正當理由，未於言詞辯論期日到場
    ，依行政訴訟法第236 條、第218 條等規定準用民事訴訟法
    第385 條第1 項前段、第386 條等規定，且無民事訴訟法第
    386 條所列各款情形，爰依被告之聲請，由其一造辯論而為
    判決。
貳、實體方面：                                  
一、事實概要：
　　原告於民國109年10月25日19時15分許，駕駛車牌號碼0000－
    00號自用小客貨車（下稱系爭車輛），行經彰化縣福興鄉台
    61線北上182.6公里處時，因發生交通事故，而為彰化縣警
    察局鹿港分局（下稱舉發機關）員警認原告有「無照駕駛（
    禁駛）」之違規，遂逕行舉發並填製第I3H174697號之舉發
    違反道路交通管理事件通知單（下稱系爭舉發通知單），記
    載應到案日期109年12月15日前，並移送被告處理。嗣原告
    並未到案陳述不服舉發，經被告函請舉發機關協助查明事實
    後，認原告確有「未領有駕駛執照駕駛小型車」之違規，即
    於110年11月1日填製桃交裁罰字第58－I3H174697號裁決書（
    下稱原處分），爰依道路交通管理處罰條例（下稱處罰條例
    ）第21條第1項第1款及違反道路交通管理事件統一裁罰基準
    及處理細則（下稱裁罰基準及處理細則）等規定，裁處原告
    罰鍰新臺幣（下同）12,000元之處分。原告不服，於是提起
    本件行政訴訟。
二、原告起訴主張及聲明：
（一）主張要旨：舉發機關於109年10月25日逕行舉發後，未於3
      個月內送至被告機關裁決，惟被告仍於110年11月1日逕自
      裁決，已逾3個月之舉發期限，顯然違反最高行政法院110
      年11月22日之110年度大字第2號裁定意旨，是被告所為之
      裁決違法。
（二）聲明：撤銷原處分。
三、被告答辯及聲明：
（一）答辯要旨：
    ⒈引用處罰條例第21條第1項第1款、道路交通安全規則（下
      稱道安規則）第50條第1項、裁罰基準及處理細則第10條
      第1項、第2項第4款等相關交通法規之條文（詳卷附答辯
      狀）。
    ⒉原告不爭執違規事實，惟稱舉發機關逕行舉發後未於3個月
      內送達裁決機關裁決，裁決機關已逾3個月舉發期限仍裁
      決之部分，惟依違規時處罰條例第90條規定之意旨，本件
      違規時間係109年10月25日，舉發機關製單時間係109年10
      月30日，系爭舉發通知單於同年11月9日合法送達原告(有
      舉發通知單送達證明可稽)；再依違規查詢報表可知舉發
      機關於109年11月3日即移送處罰機關，顯見舉發程序符合
      上開法條之規定，亦未違反最高行政法院110年度大字第2
      號裁定，本件交通警察依法舉發應無違誤。
    ⒊復按行政罰法第27條第1項、第2項等規定意旨，本件3年期
      間應從109年10月25日起算，故被告於110年11月1日開立
      第58-I3H174697號裁決書尚未逾3年期間，依法裁處應無
      違誤。
    ⒋末按裁罰基準及處理細則第1條、第2條第1項、第2項等規
      定，本件違規時間係109年10月25日，應到案日期為109年
      12月15日，被告於110年11月1日因原告逾越應到案期限60
      日以上而逕行裁決。又依本件違規行為時點之裁罰基準表
      ：小型車之駕駛人違反處罰條例第21條第1項第1款規定，
      逾越應到案期限60日以上，處罰鍰12,000元。核此規定，
      係基於母法之授權而為訂定，且就裁罰基準及處理細則附
      件所示裁罰基準表中有關處罰條例第21條第1項第1款之裁
      罰基準內容，並未牴觸母法，是被告自得依此基準而為裁
      罰。 
    ⒌綜上所述，系爭車輛駕駛因有「未領有駕駛執照駕駛小型
      車」之情，已該當處罰條例第21條第1項第1款規定之要件
      。是被告依法裁處，應無違誤，原告之訴為無理由。
（二）聲明：駁回原告之訴。
四、本院之判斷：
（一）前提事實：
      原告於109年10月25日19時15分許，駕駛系爭車輛行經彰
      化縣福興鄉台61線北上182.6公里處時，因發生交通事故
      ，而為舉發機關員警認原告有「無照駕駛（禁駛）」之違
      規等情，此有舉發機關110年12月21日鹿警分五字第11000
      34994號函文（見本院卷第29頁）、系爭舉發通知單（見
      本院卷第37頁、第66頁）、原告違規紀錄查詢（見本院卷
      第39頁）、道路交通事故現場圖（見本院卷第51頁）、道
      路交通事故調查報告表㈠㈡（見本院卷第53至54頁）、道路
      交通事故談話紀錄表（見本院卷第55至57頁）違規採證光
      碟等資料各1份在卷可憑。
（二）被告認定原告有「未領有駕駛執照駕駛小型車」之違規，
      並無違誤：
    ⒈按處罰條例第21條第1項第1款規定：「汽車駕駛人，有下
      列情形之一者，處新臺幣6,000元以上12,000元以下罰鍰
      ，並當場禁止其駕駛：一、未領有駕駛執照駕駛小型車或
      機車」，復按道安規則第50條第1項規定：「汽車駕駛執
      照為駕駛汽車之許可憑證，由駕駛人向公路監理機關申請
      登記，考驗及格後發給之。汽車駕駛人經考驗及格，未領
      取駕駛執照前，不得駕駛汽車」。
    ⒉經查，本件原告係於109年10月25日19時15分許，駕駛系爭
      車輛行經彰化縣福興鄉台61線北上182.6公里處時，因與
      他車發生碰撞之交通事故，嗣經舉發員警到場處理後，發
      現系爭車輛之駕駛人（即原告）並未領有小型車之駕駛執
      照而駕駛小型車之違規，此有被告提出之舉發機關110年1
      2月21日鹿警分五字第1100034994號函文（見本院卷第29
      頁）在卷可佐，且為原告所未否認。故被告認定原告有「
      未領有駕駛執照駕駛小型車」之違規，並無違誤。
　　⒊至原告主張：舉發機關於109年10月25日逕行舉發後，未於
      3個月內送至被告機關裁決，惟被告仍於110年11月1日逕
      自裁決，已逾3個月之舉發期限，顯然違反最高行政法院1
      10年11月22日之110年度大字第2號裁定意旨等語。惟查，
      惟依本件原告違規時道路交通管理處罰條例第90條規定：
      「違反本條例之行為，自行為成立之日起；行為有連續或
      繼續之狀態者，自行為終了之日起，逾三個月不得舉發。
      但汽車肇事致人受傷或死亡案件，因肇事責任不明，已送
      鑑定者，其期間自鑑定終結之日起算。」，而本件違規時
      間係109年10月25日，舉發機關製單時間係109年10月30日
      ，系爭舉發通知單於同年11月9日合法送達原告，舉發機
      關並於109年11月3日即移送處罰機關(即被告)，此有
　　　違規查詢報表1份(見本院卷第39頁)附卷可稽，顯見舉發
      程序符合上開法條之規定，亦未違反最高行政法院110年
      度大字第2號裁定，是本件交通警察依法舉發應無違誤。
      復按行政罰法第27條規定：「（第1項）行政罰之裁處權
      ，因3年期間之經過而消滅。（第2項）前項期間，自違反
      行政法上義務之行為終了時起算。但行為之結果發生在後
      者，自該結果發生時起算」，是本件裁處權時效之3年期
      間，應自109年10月25日開始起算，故被告於110年11月1
      日所開立原處分之裁決書，尚未逾3年時效期間，是本件
      被告依法裁處原告，並無違誤。是原告上開主張，顯係誤
      解法律之規定，亦屬卸責之詞，不足採信。故本件被告認
      定原告有「未領有駕駛執照駕駛小型車」之違規行為，並
      無違誤。
（三）被告以原處分裁罰原告罰鍰12,000元，並無違誤：
    ⒈按「汽車駕駛人，有下列情形之一者，處新臺幣6,000元以
      上12,000元以下罰鍰，並當場禁止其駕駛：一、未領有駕
      駛執照駕駛小型車或機車」，處罰條例第21條第1項第1款
      定有明文。
    ⒉次按裁罰基準及處理細則第1條規定：「本細則依道路交通
      管理處罰條例第92條第4項規定訂定之」、第2條第1項、
      第2項規定：「處理違反道路交通管理事件之程序及統一
      裁罰基準依本細則之規定辦理。前項統一裁罰基準，如附
      件違反道路交通管理事件統一裁罰基準表」，核上開處罰
      條例第92條第4項所授權交通部會同內政部訂定之裁罰基
      準及處理細則及其附件「違反道路交通管理事件統一裁罰
      基準表」（下稱裁罰基準表），就其立法目的及功能，乃
      為防止處罰機關枉縱或偏頗，用以維持裁罰之統一性與全
      國因違反道路交通管理事件受處罰民眾之公平，不因裁決
      人員不同，而生偏頗，寓有避免各監理機關於相同事件恣
      意為不同裁罰之功能，並非法所不許，於憲法上保障人民
      財產權之意旨並無牴觸（此並有司法院釋字第511號解釋
      意旨理由足資參照），是被告自得依此裁罰基準表而為裁
      罰。
    ⒊原告確有「未領有駕駛執照駕駛小型車」之違規行為，已
      詳如前述，且原告已逾越應到案期限60日以上而未到案聽
      後裁決，是被告依裁罰基準表規定：「駕駛小型車者」、
      「未領有駕駛執照駕駛小型車或機車」，逾越應到案期限
      60日以上，繳納罰鍰或逕行裁決處罰者，裁處罰鍰12,000
      元。是本件被告依處罰條例第21條第1項第1款、裁罰基準
      及處理細則及裁罰基準表等規定，以原處分裁罰原告12,0
      00元之罰鍰，經核即屬於法有據，該等處分並無違誤。故
      原告訴請撤銷原處分，為無理由，應予駁回。
（四）本件判決基礎已臻明確，兩造其餘之攻擊防禦方法及訴訟
      資料經本院審酌後，核與判決結果不生影響，無一一論述
      之必要，附此敘明。
五、本件第一審裁判費為裁判費300元，應由原告負擔，爰確定
    第一審訴訟費用額如主文第二項所示。
六、據上論結，本件原告之訴無理由，依政訴訟法第237條之8  
    第1項、第98條第1項前段等規定，判決如主文。　
中　　華　　民　　國　　111 　年　　5 　　月　　31　　日
　　　　　　　　　行政訴訟庭　法　官　黃漢權
上為正本係照原本作成。
如不服本判決，應於判決送達後20日內，向本院提出上訴狀並表
明上訴理由（原判決所違背之法令及其具體內容或依訴訟資料可
認為原判決有違背法令之具體事實），其未載明上訴理由者，應
於提出上訴後20日內向本院補提理由書（上訴狀及上訴理由書均
須按他造人數附繕本，如未按期補提上訴理由書，則逕予駁回上
訴），並應繳納上訴裁判費新臺幣750元。 
中　　華　　民　　國　　111 　年　　5 　　月　　31　　日
                              書記官  蕭竣升